【裁判字號】    89,訴,134
【裁判日期】    900927
【裁判案由】    分配表異議之訴
【裁判全文】
臺灣桃園地方法院民事判決  八十九年度訴字第一三四號
    原      告  乙○○
    被      告  甲○○
    訴訟代理人  藍惠玉
右當事人間請求分配表異議之訴事件，本院判決如左：
    主      文
原告之訴駁回。
訴訟費用由原告負擔。
    事      實
甲、原告方面：
一、聲明：
（一）被告應將台灣桃園地方法院八十七年度執字第一一七四０號給付票款強制執行
      事件分配表（下稱系爭分配表）內所載之債權利息新台幣一百一十一萬四千五
      百二十一元部分，剔除之。
（二）訴訟費用由被告負擔。
二、陳述：
（一）系爭分配表所依據之票據關係，係訴外人梁錦庸向被告之朋友莊啟民簽注六合
      彩之賭債，由於該票據係由原告背書，以致被告以「票據請求權」對原告行使
      權利，原告與被告間，本無任何債之關係存在。
（二）查右開系爭分配表所依據之本票，被告係惡意取得，被告與訴外人莊啟民間，
      並無債權關係，應僅止於替手而已。
（三）次查系爭分配表內載之利息新台幣一百一十一萬四千五百二十元，確已不存在
      ，按民法第三百二十五條規定：「關於利息之給付，如債權人給與受領給付之
      證書，未為他期保留者，推定以前各期之給付已為清償」以觀，原告既於八十
      八年十二月二十日付予一十四萬四千元之利息，依法自可推定八十八年十一月
      份以前之利息，已完全清償完畢。
（四）又原告於前開強制執行程序中，已於八十八年十二月十八日之法定期間內聲明
      異議，而債權人即被告不同意，故依強制執行法第四十一條第一項之規定提起
      本件分配表異議之訴。
三、證據：提出分配表影本、票據存根影本、聲明異議狀影本各一份
乙、被告方面：
一、聲明：駁回原告之訴，訴訟費用由原告負擔。
二、陳述：
（一）按本件系爭利息債務原依法定利率百分之六計算，業經鈞院於八十五年間裁定
      並確定，其間原告未曾抗告或異議，而於八十七年十月強制執行拍賣，至八十
      八年十一月拍定，原告於分配之日始提起本訴，顯屬可議。
（二）本件系爭本票並非與訴外人梁錦庸之賭債，原告說法不實，且系爭本票原告為
      發票人，非其所說僅為背書人而已。再原告稱伊僅為替手，被告為惡意取得，
      為何多年來無異議，又於八十八年十月間給付支票繳付利息？且所欠本金三百
      五十萬元於八十一年七月二十日借得，係由被告以房貸取得於放款日在銀行交
      付，有借款之土地登記謄本可證。是原告稱無債權、債務關係，顯係空言。
（三）最後，原告自始均未給付利息，何來「未為他期保留者，推定以前各期之給付
      已為清償」之可言。
三、證據：民事裁定書、確定證明書、本票等影本及土地登記謄本等各一份。
    理      由
一、本件原告起訴主張被告持有之系爭本票，係訴外人梁錦庸所欠之六合彩賭債，僅
    由原告背書，原告與被告間並無債權、債務之關係存在。且原告已於八十八年十
    二月二十日支付一十四萬四千元之利息予被告，故依法推定以前之利息已清償完
    畢，本件強制執行程序分配表內所載之利息，應予剔除。被告則以：本件系爭本
    票並非賭債，且系爭本票為原告所簽發，非僅背書而已，被告亦非惡意取得，兩
    造間之債權、債務關係確屬存在，而原告均未給付利息，自無「未為他期保留者
    ，推定以前各期之給付已為清償」之可言等語，資為抗辯。
二、按民法第三百二十五條規定：「關於利息之給付，如債權人給與受領給付之證書
    ，未為他期保留者，推定以前各期之給付已為清償」。惟「關於定期給付，如債
    權人給與受領一期給付之證書，未為他期之保留者，推定其以前各期之給付已為
    清償，此即民法第三百二十五條推定之事實。至當事人在自己帳簿上記載支付租
    金之帳目，並無上開民法規定之適用。」最高法院五十二年度台上字第一七一０
    號著有裁判要旨可參。又當事人主張有利於己之事實者，就其事實有舉證之責任
    。民事訴訟法第二百七十七條定有明文。所謂舉證係指就爭訟事實提出足供法院
    對其所主張者為有利認定之證據而言，若所舉證據，不能對其爭訟事實為相當之
    證明，自無從認定其主張為真正。再主張債權、債務法律關係已因清償而消滅之
    當事人，就該清償所須具備之特別要件，應負舉證之責任，原告就其主張已清償
    之事實，不能舉證證明者，被告自無須就其抗辯之事實，負舉證之責任，此為舉
    證分擔之原則。
三、原告起訴主張本院八十七年度執字第一一七四０號強制執行事件，強制執行金額
    計算書分配表中所列被告可得受領債權利息一百一十一萬四千五百二十一元之利
    息部分，已因清償而不存在，應予剔除云云。惟其主張利息債權部分已因清償而
    不存在，自應就其主張之事實負舉證之責，雖其提出票據存根影本為證，然查：
（一）被告已否認上開利息部分已全部清償，且否認票據存根上之記載為其所寫，是
      上開票據存根之真正，自應由原告負舉證之責。
（二）而觀之原告提出之編號ＱＮ0000000號票據存根，其上固有被告甲○○
      之簽名，惟其餘部分所載八十八年十二月二十日、受款人：一四四０００、續
      存：十一月底利息全部付清等語，均為原告自行簽寫，已據原告到庭自承，而
      被告亦否認有收到全部利息。則其上「利息全部付清」等字既非被告所寫，而
      為原告自行所寫，顯不能僅以上開票據存根即認原告之主張為真實。
（三）且原告除上開票據存根外，並無其他證據可資證明確已清償一百一十一萬四千
      五百二十一元之利息，依右揭說明，原告之主張，尚乏所據，要非可採。
四、綜上所述，原告主張依分配表異議之訴，主張本院八十七年度執字第一一七四０
    號強制執行事件所列執行金額計算書分配表之債權利息一百一十一萬四千五百二
    十一元部分，應予剔除，因原告未能舉證證明其所主張之清償事實為真，為無理
    由，應駁回之。
五、兩造其餘主張及所提證據與本院上開論斷無涉或無違，不予贅述。
六、據上論結，本件原告之訴為無理由，依民事訴訟法第七十八條判決如主文。
中      華      民      國    九十      年      九      月    二十七    日
                                        臺灣桃園地方法院民事第一庭
~B法      官  潘進柳
右為正本係照原本作成
如對本判決上訴須於判決送達後廿日內向本院提出上訴狀
中      華      民      國    九十      年      九      月    二十七    日
~B法院書記官  王順天


司法院資訊處製作；財團法人民間司法改革基金會備份。
